【裁判字號】    90,上訴,778
【裁判日期】    900713
【裁判案由】    偽造文書等
【裁判全文】
臺灣高等法院高雄分院刑事判決                      九十年度上訴字第七七八號
    上  訴  人  臺灣高雄地方法院檢察署檢察官
    被      告  乙○○○
右上訴人因被告偽造文書等案件，不服臺灣高雄地方法院八十九年度訴字第二二八二
號，中華民國九十年四月十二日第一審判決（起訴案號：臺灣高雄地方法院檢察署八
十九年度偵字第一六四七○號）提起上訴，本院判決如左：
    主  文
上訴駁回。
    理  由
一、公訴意旨略以：被告乙○○○係設在高雄市三民區○○○路卅三號一樓益劭工程
    有限公司（以下稱益劭公司）負責人，其明知甲○○並未在益劭公司工作及受領
    薪資，竟偽造甲○○自民國八十五年一月起至同年十二月止，在益劭公司工作並
    受領薪資新臺幣（下同）三十萬元之工資表，且製成各類所得扣繳暨免扣繳憑單
    ，以向稅捐稽徵機關提出申報，虛列薪資，使益劭公司營業成本增加，營利所得
    減少之詐術，而逃漏益劭公司依法應納之營利事業所得稅，足以生損害於甲○○
    及稅捐稽機關對於稅捐稽徵之正確性，因認被告乙○○○涉有刑法第二百十六條
    、第二百十條行使偽造私文書罪嫌、同法第二百十六條、第二百十五條行使業務
    登載不實文書罪嫌及稅捐稽徵法第四十七條（公訴人漏引）、第四十一條逃漏稅
    捐罪嫌云云。
二、按犯罪事實應依證據認定之，無證據不得推定其犯罪事實，不能證明被告犯罪或
    其行為不罰者，應諭知無罪之判決，刑事訴訟法第一百五十四條及第三百零一條
    第一項分別定有明文。另被害人之陳述，固得採為認定犯罪事實之證據資料，然
    其為訴訟上之證明，仍應調查其他補強證據，以證明其陳述確有相當之真實性，
    而為通常一般人均不致有所懷疑，始得據為有罪之認定（最高法院八十三年度台
    上字第三四一一號判決意旨參照）。
三、本件公訴人認被告游劉葉秀涉有右揭犯行，係以被害人甲○○之指述及甲○○向
    財政部台灣省南區國稅局旗山稽徵所檢舉之檢舉書、扣繳單位為益劭公司，所得
    人為甲○○，八十五年一月起至同年十二月止之各類所得暨免扣繳憑單，及財政
    部高雄市國稅局三民稽徵所發函通知被告提出課稅資料供備查之函文等，為其論
    據。訊據被告乙○○○（下稱被告）否認有何前開犯行，辯稱：伊先生游順良為
    益劭公司實際負責人，只是用伊名義登記為負責人，益劭公司係做模板工程，甲
    ○○確曾於八十五年間由工頭請來做益劭公司的工作，因甲○○不認識伊，故誤
    認為未曾受僱於益劭公司等語，被告並提出甲○○於八十九年九月六日，向財政
    部國稅提出之撤銷檢舉書一份附卷證明。經查，公訴人所指被告涉嫌之證據，除
    甲○○之指述外，其他證據資料係用以證明益劭公司曾申報甲○○於八十五年一
    月起至十二月止受領益劭公司卅萬元之事實，故其中除被害人甲○○之指述外，
    其他證據資料並不能直接證明被告有前開公訴人所指罪嫌。而甲○○於偵查中係
    證稱：未曾受僱於益劭公司，平時在高雄縣三民鄉務農，不曾到外面公司工作云
    云。其於原審於九十年二月一日訊問時證稱：伊不曾在益劭公司做過工，也不認
    識被告之夫游順良，被告所提出其名義之撤銷檢舉書，係被告寫好要伊簽名云云
    。嗣於同年月八日原審訊問證人游順良時，證人游順良證稱：伊係益劭公司的實
    際負責人，因法令規定一個公司僅能承包三千萬元以下的工程，為能承包上億元
    之工程，因此伊使用伊自己及伊太太之名義申請設立多家工程公司，以利承包工
    程，被告實際上僅係一家庭主婦，平時並未參與公司經營，對公司之事務並不暸
    解。甲○○當時係伊朋友詹慶文帶來做伊公司的工作，因事後曾承包尖美建設公
    司屏東東山河住宅建築工程，公司因而被拖垮，遭查封拍賣，其間遭債權人至公
    司搬走公司物品，申報薪資之資料因而遺失，故無法提供稅捐稽徵機關稽查等語
    。而被害人甲○○於原審同日訊問時則改證稱：伊確曾於八十五年間做過游順良
    的工作，因為游順良以前不曾到庭，故不記得，且伊係跟同鄉之詹慶文一起去做
    的等語。另詹慶文於原審同年三月廿九日審理時證稱：伊曾受僱於游順良，幫游
    順良安排工人去做他的工作，八十五年間曾安排甲○○到高雄市○○路游順良的
    工地做工等語。據上可知，被害人甲○○之指述前後反覆，其對於被告不利之指
    述，是否足採，已有可疑，參諸前引最高法院判決意旨之說明，若無其他補強證
    據以證明其陳述具相當之真實性，自不能以甲○○該不利於被告之指述，即為被
    告有罪之認定。再查，被害人甲○○於原審及本院中證稱：係由詹慶文帶同去做
    游順良在高雄市○○路附近之工程，作板模工等語，此部分所指述與證人游順良
    及詹慶文二人所證相符，且本院函國稅局旗山稽徵所調取介紹李伯宗至益劭公司
    工作之詹慶文八十五年度綜合所得稅資料，得知證人詹慶文於八十五年間亦有在
    益劭公司工作，所得為四十萬元等情，有該稽徵所九十年六月二十日函附納稅義
    務人詹慶文八十五年度綜合所得稅核定通知書卷附足按，另參以證人吳美慧到庭
    證稱：伊係幫游順良代理申報多家公司之稅務，公司平時係由游順良負責，被告
    僅係家庭主婦等語之情，足證游順良係益劭公司之實負責人，被害人甲○○事後
    所證做過游順良之工作而為對被有利之陳述，應可採信。此外，又查無其他證據
    足證被告有何行使偽造文書及逃漏稅捐犯行，參諸前引法條之意旨，原審因而為
    被告無罪之諭知，核無不合，檢察官上訴意旨，仍執陳詞，指摘原判決不當，為
    無理由，應予駁回。
據上論斷，應依刑事訴訟法第三百六十八條，判決如主文。
本案經檢察官董明正到庭執行職務。
中    華    民    國      九十      年       七       月      十三      日
                              臺灣高等法院高雄分院刑事第八庭
                                  審判長法官  郭雅美
                                        法官  洪兆隆
                                        法官  莊飛宗
右正本證明與原本無異。
如不服本判決，應於判決送達後十日內向本院提出上訴狀，其未述理由者並應於提
出上訴狀後十日內向本院補提理由書（應附繕本)。
                                      書記官  張明賢
中    華    民    國      九十      年       七       月       十六     日
                                                                        Ｋ


司法院資訊處製作；財團法人民間司法改革基金會備份。
